【裁判字號】    96,易,816
【裁判日期】    970331
【裁判案由】    違反政府採購法
【裁判全文】
臺灣桃園地方法院刑事判決               96年度易字第816號
公  訴  人  臺灣桃園地方法院檢察署檢察官
被      告  東冠消防安全設備有限公司
                    統一編號：.
兼  代表人  甲○○
上列被告等因違反政府採購法案件，經檢察官提起公訴（95年度
偵字第20767 號），本院判決如下：
    主  文
東冠消防安全設備有限公司、甲○○均無罪。
    理  由
一、公訴意旨略以：被告甲○○為設於臺北縣新莊市○○路113
    巷9 號之被告「東冠消防安全設備有限公司」之登記負責人
    ，負責該公司之行政管理、財務調度，為該公司之代表人。
    於民國95年4 月25日，臺灣電力股份有限公司新桃供電區營
    運處公告該處「95年度消防安全設備維護檢測及申報工作」
    之公共工程招標採購案（案號：Ｚ0000000000 ，下稱本件政
    府採購案）後，「經國消防工程顧問股份有限公司」之負責
    人丙○○（丙○○與該公司被訴違反政府採購法部分，另依
    協商程序為判決）、該公司負責參與政府機關採購案投標業
    務之顧問宋勝郎（已歿），為使經國消防工程顧問公司標得
    本件政府採購案，丙○○、宋勝郎即與甲○○基於向其他廠
    商借用投標文件為投標以及容許他人借用本人名義及證件參
    加投標以製造競爭假象並避免流標之共同犯意聯絡，意圖影
    響本件政府採購案之採購結果，由宋盛郎向甲○○借用「東
    冠消防安全設備有限公司」之營利事業登記證、消防設備士
    等投標文件以及該公司印鑑後，用以製作該公司參與本件政
    府採購案之「投標廠商資格審查表」等投標文件郵寄至臺灣
    電力股份有限公司新桃供電區營運處，而以「東冠消防安全
    設備有限公司」名義參與投標。惟因宋盛郎於製作上開投標
    文件時，誤將「投標廠商資格審查表」之「廠商名稱」欄記
    載「經國消防工程顧問股份有限公司」，卻於「投標廠商章
    及負責人章」欄署押「東冠消防安全設備有限公司」與甲○
    ○印章，遭臺灣電力股份有限公司新桃供電區營運處負責採
    購人員發覺有異，始查獲上情。因認被告甲○○涉犯政府採
    購法第87條第5 項後段之容許他人借用本人名義或證件參加
    投標罪嫌，而被告東冠消防安全設備有限公司依同法第92條
    規定，應科以上開條項之罰金。
二、按犯罪事實應依證據認定之，無證據不得認定犯罪事實；又
    不能證明被告犯罪者，應諭知無罪之判決，刑事訴訟法第15
    4 條第2 項、第301 條第1 項分別定有明文。次按刑事訴訟
    法上所謂認定犯罪事實之證據，係指足以認定被告確有犯罪
    行為之積極證據而言，該項證據自須適合於被告犯罪事實之
    認定，始得採為斷罪資料。且認定不利於被告之事實須依積
    極證據，苟積極證據不足為不利於被告事實之認定時，即應
    為有利於被告之認定，更不必有何有利之證據。如未能發現
    相當證據，或證據不足以證明，自不能以推測或擬制之方法
    ，以為裁判之基礎。又刑事訴訟上證明之資料，無論其為直
    接或間接證據，均須達於通常一般之人均不致有所懷疑，而
    得確信其為真實之程度，始得據為有罪之認定，若其關於被
    告是否犯罪之證明未能達此程度，而有合理性懷疑之存在，
    致使無從形成有罪之確信，即不得遽為不利被告之認定（最
    高法院29年上字第3105號、30年上字第816 號、40年台上字
    第86號、76年台上字第4986號判例要旨參照）。
三、檢察官認被告甲○○涉犯政府採購法第87條第5 項後段之容
    許他人借用本人名義或證件參加投標罪嫌，而被告東冠消防
    安全設備有限公司依同法第92條規定，應科以上開條項之罰
    金，係以甲○○於偵查中坦承東冠消防安全設備有限公司曾
    因業務關係，將公司營利事業登記證交付經國消防工程顧問
    股份有限公司並授權刻公司印章使用，以及本件扣案之誤載
    「廠商名稱」為「經國消防工程顧問股份有限公司」之東冠
    消防安全設備有限公司之「投標廠商資格審查表」等投標文
    件為據；惟訊據被告甲○○堅決否認其與東冠消防設備有限
    公司涉犯政府採購法第87條第5 項後段之罪嫌，辯稱其公司
    係銷售消防安全設備予經國消防工程顧問股份有限公司之上
    游廠商，因該業務上關係，而曾將其公司營利事業登記證交
    付經國消防工程顧問股份有限公司並授權該公司刻其公司印
    章使用，然並未授權經國消防工程顧問股份有限公司將營利
    事業登記證及印章用以參與投標，其除不知悉有本件政府採
    購案外，其公司亦未曾參與臺灣電力股份有限公司之任何政
    府採購標案，況以，本件扣案之東冠消防安全設備之投標文
    件之中，並未有廠商通常依政府採購法投標時應檢附供審查
    是否符合廠商現仍營業之投標資格證明文件之「營業人銷售
    額與稅額申報書（401） 」（即營業人依營業稅法規定定期
    每二月報繳營業稅之申報書，下稱401 表），如其確有容許
    經國消防工程顧問有限公司借用其公司名義及證件參與本件
    政府採購案投標，則應提供其公司該期之401 表以供經國消
    防工程顧問股份有限公司參與投標之用等語。經查：(一)本件
    政府採購案投標程序，分為資格標、規格標、價格標，其投
    標審查程序略係以「本件標案廠商應檢附之工程證明文件，
    即投標時廠商必須提通登記或設立之證明、廠商納稅之證明
    文件資料及其他證照文件供招標機關於資格標時審查之用。
    欠缺該三項文件資料之一者，即為不合格標，不得參與下階
    段之開標（規格標、價格標）」等情，有臺灣電力股份有限
    公司新桃供電區營運處96年12月6 日Ｄ桃供總字第09611003
    921 號函暨檢附投標須知在卷可稽；又本件依同案共同被告
    丙○○、乙○○（為宋盛郎之姪兒，並為「泰龍企業社」負
    責人，其犯政府採購法第87條第5 項後段之罪，另依協商程
    序為判決）前於偵查、審判中陳述，本件投標案係由宋盛郎
    負責並製作各該公司之投標文件，而依扣案經國消防工程顧
    問股份有限公司、泰隆企業社、東冠消防安全設備有限公司
    之投標文件中，僅被告東冠消防安全設備有限公司之投標文
    件欠缺401 表，且該公司用以投標本件政府採購案之資格封
    內，亦未有檢附任何合於該標案之「廠商納稅證明文件」等
    情，有上開各廠商本件政府採購案之投標文件、臺灣電力股
    份有限公司新桃供電區營運處97年2 月15日Ｄ桃供總字第09
    702001001 號函在卷可查，是本件被告甲○○如確有容許經
    國消防工程顧問股份有限公司之丙○○、宋盛郎以其公司之
    名義及證件參與本件政府採購案之投標，衡諸常情，該公司
    持用以參與本件政府採購案之投標文件，應備全符合資格標
    之投標文件，以先能通過資格標審查後，再助經國消防工程
    顧問股份有限公司能順利得標，豈有故於資格標之審查階段
    即遭審查不合格情形發生？(二)又宋盛郎於本件警偵訊前已經
    死亡，而共同被告丙○○雖於調查局詢問時，陳稱曾聽聞宋
    盛郎告知其向東冠消防安全設備有限公司借牌參與本件政府
    採購案投標，惟於偵訊及本院審理中之協商程序前，辯稱經
    國消防工程顧問股份有限公司業務均由宋盛郎負責，伊對業
    務詳情並不知悉等語，依卷附事證，尚難認有積極事證可證
    明被告甲○○確有容許宋盛郎、丙○○以其公司名義參與本
    件政府採購案之投標。(三)末以，本件經本院依職權向行政院
    公共工程委員會查詢被告東冠消防安全設備有限公司曾參與
    政府採購法投標紀錄，查係二十六件（二十一件未得標、五
    件得標），而各該採購案之投標廠商中，均未有該公司與經
    國消防工程顧問股份有限公司共同參與投標之紀錄，有行政
    院公共工程委員會及各招標機關之函文各一份在卷可稽，亦
    難認該兩公司就參與政府採購案有密切聯繫。是本件依依卷
    內事證，並無積極證據可認被告甲○○及東冠消防安全設備
    有限公司確有起訴書所指涉犯政府採購法第87條第5 項後段
    之犯行，依首開說明，自應就被告二人為無罪之諭知。
據上論斷，應依刑事訴訟法第301 條第1 項，決如主文。
本案經檢察官何治蕙到庭執行職務。
中    華    民    國    97    年    3     月    31    日
                  刑事第十庭  審判長  法  官  江德民
                                      法  官  林家賢
                                      法  官  陳世旻
以上正本證明與原本無異。
如不服本判決，應於送達後10日內，向本院提出上訴狀。
                                      書記官  劉璟佳
中    華    民    國    97    年    3     月     31    日


司法院資訊處製作；財團法人民間司法改革基金會備份。
